臺灣台中地方法院民事裁定　九十三年度小上字第九七號
　　上　訴　人　甲○○
　　被上訴人　　乙○○
右當事人間請求損害賠償事件，上訴人對於中華民國九十三年五月十九日本院臺中簡
易庭九十三年度中小字第一一○九號第一審小額民事判決提起上訴，本院判決如左：
  　主　　　文
上訴駁回。
第二審訴訟費用新臺幣壹仟伍佰元由上訴人負擔。
    理      由
一、按對於小額程序之第一審判決上訴，非以其違背法令為理由，不得為之，民事訴
    訟法第四百三十六條之二十四定有明文。而依同法第四百三十六條之三十二第二
    項準用同法第四百六十八條及第四百六十九條第一款至第五款規定，判決不適用
    法規或適用不當者，為違背法令；判決有同法第四百六十九條第一款至第五款所
    列情形之一者，為當然違背法令。是當事人提起上訴，如依民事訴訟法第四百三
    十六條之三十二第二項準用同法第四百六十八條規定，以小額程序判決有不適用
    法規或適用法規不當為理由時，其上訴狀或理由書應有具體之指摘，並揭示該法
    規之條項或其內容。若係成文法以外之法則，應揭示該法則之旨趣。又小額程序
    之第二審判決，依上訴人意旨足認上訴為無理由者，得不經言詞辯論為之，民事
    訴訟法第四百三十六條之二十九條第二款亦定有明文。
二、上訴意旨略以：(一)上訴人固不否認有過失，但自始至終指證被上訴人與有過失，
    詎原判決卻以被上訴人之陳述，即認本件係上訴人一人全部之過失，且被上訴人
    違規超速，應亦有過失，是原判決認定事實與證據似有矛盾，且未依法適用民法
    第二百十七條第一項之規定。(二)又原判決未依民法第一百九十六條、第二百十六
    條規定，判令上訴人只賠償被上訴人所受之「必要」損害，仍將「折舊」部分亦
    判令上訴人賠償，是原審判決於法不合等語。並於本院聲明：原判決廢棄，被上
    訴人第一審之訴及其假執行之聲請均駁回。
三、經查：
  (一)本件上訴人雖主張被上訴人違規超速，應亦與有過失等語，惟查上訴人對於兩造
    有於被上訴人主張之時地駕車發生擦撞，並因其過失造成被上訴人車損之事實並
    不爭執，核與原審依職權向台中縣警察局霧峰分局調取本件道路交通事故調查報
    告表、現場圖、上訴人談話紀錄、被上訴人詢問紀錄表各一份及事故現場照片十
    張相符（見原審卷第二十三頁以下）；且上訴人於警訊時自承：因其前方有一部
    貨車，其往左邊想看前方有無車輛，想要超越前方貨車，就發生碰撞等語明確（
    見原審卷第二十七頁），本院觀諸卷附現場圖及事故現場照片，上訴人機車刮地
    痕完全在對向車道內，足見被上訴人主張：上訴人因要超越前方車輛，乃駛入對
    向車道，而與被上訴人之車發生擦撞等情，足堪採信，上訴人辯稱其僅是想要超
    越前方貨車，就發生碰撞云云，應屬避重就輕之詞，要無足採。且本院依道路交
    通事故調查報告表（一）及現場照片觀之，本件車禍現場乃為無分向設施之一般
    車道（未劃分快慢車道），道路型態為直路，無障疑物，事故發生為上午八時，
    當時天候晴朗，視距良好，則衡諸常情，上訴人為求超車而侵入對向車道致生碰
    撞，自顯有過失，而被上訴人因碰撞造成左前車輪破裂左車身著地滑動，故於道
    路上存有滑痕達十一．七公尺，亦合乎常情，是本件被上訴人遵行車道行駛，尚
    難認有何過失可言，原審參酌卷內事證，認定被上訴人並無與有過失，並說明得
    心證之理由，於法尚無違誤。
  (二)再觀諸原判決理由要領欄第三點之內容，可知原審乃綜參民法第一百八十四條第
    一項前段、第一百九十一條之二前段、第一百九十六條、第二百十三條第三項等
    規定及最高法院七十七年度第九次民事庭會議決議意旨，而認所謂請求賠償物被
    毀損所減少之價額，得以修復費用為估定之標準，但以必要者為限。並進一步闡
    釋修理材料依其性質，仍應有獨立與附屬之別，若修理材料對於物之本體而言，
    已具獨立存在價值，因其更新之結果，將促成物於修繕後使用效能之提昇或交換
    價值之增加，則侵權行為之被害人，於未依民法第二百十四條之規定，催告請求
    侵權行為人回復原狀前，逕行以新品之價額請求全額賠償，與舊品相較，勢將造
    成額外利益，與損害賠償僅在填補損害之原理有違，故此部分之請求，自非必要
    ，應予折舊，最高法院前述決議有關折舊之意見，應係專指此種情形而言；若修
    理材料之本身不具獨立價值，僅能附屬他物而存在，或須與他物結合，方能形成
    功能之一部者，其更新之結果，既無法提昇使用效能，復無法增加交換價值，就
    令請求以新品替代，亦無獲取額外利益可言，於此種情形下，侵權行為之被害人
    以新品修繕，就其價額請求賠償，自屬相當，無須予以折舊。從而，債權人於未
    獲取超越原物使用或交換利益之前提下，就物之附屬部分，請求以新品替代，其
    費用應屬必要，債權人請求因此支出之修理費用應屬合理，此與最高法院上開決
    議之理念，並無違背。而本件被上訴人所請求之修復費用係因其車輛左前保險桿
    、左大樑、左前葉子板、左前門及引擎蓋等處受損，而為更換或交修所支出，有
    估價單及車損照片可憑，其車輛之性能及交換價值並不因該等附屬零件及材料之
    更換而提昇，揆諸前揭說明，自無須予以折舊，因認被上訴人主張以八萬二千九
    百元為其損害額，應屬相當等情，與前開認定被上訴人並無與有過失乙節，均屬
    原審認定事實之職權行使，且原審已說明其認定之理由與依據，其認事用法，查
    無違背法令之情事，上訴意旨之主張，自無可採。
  (三)從而，本件上訴人猶執前詞指摘原審判決不當，求予廢棄改判，並不可採，且依
    其上訴意旨已足認上訴為無理由，爰不經言詞辯論，逕予駁回其上訴。
四、依民事訴訟法第四百三十六條之三十二第一項準用同法第四百三十六條之十九規
    定，第二審法院為訴訟費用之裁判時，應確定其訴訟費用額。本件第二審訴訟費
    用額爰確定如主文第二項所示金額。
據上論結，本件上訴為無理由，依民事訴訟法第四百三十六條之二十九第二款、第四
百三十六條之三十二第一項、第二項、第四百四十九條第一項、第七十八條、第四百
三十六條之十九第一項，判決如主文。
中　　　華　　　民　　　國　　九十三　　年　　十一     月　　十二　　日
                                  臺灣臺中地方法院民事第三庭
~B審判長法官  張瑞蘭
~B法      官  許石慶
~B法　　　官  洪堯讚
右為正本係照原本作成
本件不得上訴
中　　　華　　　民　　　國　　九十三　　年　　　十一　　月   十二 　　日
~B法院書記官
